---
title: "Analisi delle rese dichiarate dai frantoi in Liguria"
output: github_document
---

```{r setup, include=FALSE}
knitr::opts_chunk$set(echo = TRUE)
```

## Analisi delle rese dichiarate dai frantoi in Liguria

In questo breve documento voglio condividere alcune analisi ottenute utilizzando i dati pubblici diffusi dal Centro di Agrometeorologia Applicata Regionale ligure, il [CAAR](http://www.agriligurianet.it/it/impresa/assistenza-tecnica-e-centri-serivizio/agrometeo-caar.html),  relativi alle rese degli olivicoltori che hanno compilato il modulo online. 

I dati provengono dal bot Telegram [CAARserviziBot](https://t.me/CAARserviziBot), e sono rappresentati in formato tabellare all'interno di un file pdf.

# Import e pulizia dei dati

Per riuscire a leggere i dati ho deciso di utilizzare il package [Tabulizer](https://github.com/ropensci/tabulizer), non disponibile su CRAN ma scaricabile direttamente tramite GitHub:

>library(devtools)
>devtools::install_github(c("ropenscilabs/tabulizerjars", "ropenscilabs/tabulizer"), args = "--no-multiarch")

Oltre a questo, procedo quindi nel caricamento di altri package che utilizzerò nell'analisi.

```{r library,warning=FALSE, include=FALSE}
# library(devtools)
# devtools::install_github(c("ropenscilabs/tabulizerjars", "ropenscilabs/tabulizer"), args = "--no-multiarch")
library(tabulizer)
library(tidyr)
library(dplyr)
library(rvest)
library(stringdist)
```


A questo punto, posso procedere alla lettura del file pdf e ad alcune veloci operazioni di pulizia.

```{r import}
data <- extract_tables("Rese_frantoi_17.pdf")
str(data)

head(data[[1]])
```

Innanzitutto, tabulizer restituisce le tabelle esattamente così come sono nel file PDF: l'output del comando `extract_table()` sarà quindi una lista di matrici (ossia una lista di tabelle, come si vede stampando le prime righe del primo elemento della lista, `data[[1]]`). Abbiamo quindi una serie di matrici, una per foglio del file PDF, ed ognuna ha al suo interno righe "sporche" date dall'intestazione e dalla riga del totale per provincia.

Di conseguenza, decido di procedere selezionando esclusivamente le righe il cui valore per la prima colonna è contenuto nella lista dei capoluoghi di provincia, ossia il vettore `province`. Unisco quindi le quattro matrici una all'altra, assegno nuovamente l'intestazione e rinuncio alla colonna "Settimana" contentente la settimana dell'anno  perché facilmente desumibile dalla data di frangitura.

Infine, pulisco le singole colonne elimando il simbolo di percentuale dalla resa e rendendola numerica, rendendo minuscolo il nome del comune e rendendo la data un oggetto di tipo *Date*.

```{r data cleaning}
province <- c("GENOVA","IMPERIA","LA SPEZIA","SAVONA")
data <- lapply(data,function(x)(x[x[,1] %in% province,]))
data <- do.call(rbind,data)

headers <- c("Provincia_oliveto","Comune_oliveto","Resa_perc","Data_frangitura","Settimana")
colnames(data) <- headers
data <- as.data.frame(data[,-5])

data$Resa_perc <- as.numeric(sub(",",".",sub("%","",data$Resa_perc)))
data$Data_frangitura <- as.Date(paste0(data$Data_frangitura,"/2017"),format = "%d/%m/%Y")
data$Comune_oliveto <- tolower(data$Comune_oliveto)
data$Comune_oliveto <- ifelse(data$Comune_oliveto=="",as.character(data$Provincia_oliveto),data$Comune_oliveto)
head(data)
```

